【裁判字號】    92,上訴,1900
【裁判日期】    921120
【裁判案由】    偽造文書等
【裁判全文】
臺灣高等法院高雄分院刑事判決                  九十二年度上訴字第一九號
    上  訴  人
    即  被  告  乙○○
右上訴人因偽造文書等案件，不服台灣高雄地方法院九十二年度訴字第一五六五號中
華民國九十二年七月二十三日第一審判決（起訴案號：台灣高雄地方法院檢察署九十
二年度偵字第八四六一號），提起上訴，本院判決如左：
    主  文
原判決撤銷。
乙○○行使偽造私文書，足以生損害於他人，處有期徒刑陸月，如易科罰金，以佰
元折算壹日；讓渡書上「吳志賢」之署名壹枚沒收。又意圖為自已不法之所有，而侵
占遺失物，處罰金貳仟元，如易科罰金，以佰元折算壹日。均緩刑年。
    事  實
一、乙○○係設於高雄市新興區○○○路二二六號十二樓「慾望城市ＫＴＶ」之服務
    生，於民國九十二年三月九日（起訴書誤載為二十日）凌晨三、四時許，在上開
    ＫＴＶＶ一０包廂內，見不詳姓名之客人所遺留之國際牌ＰＶ─ＤＶ五二型、機
    號一一八六四號ＤＶ攝影機一台（原係王招欽所有，於九十二年三月八日上午十
    一時四十分許，在高雄市楠梓區○○○路六十號台糖甲司楠梓量販店四樓停車場
    處，遭不詳姓名之人竊取），基於意圖為自己不法所有之犯意，將上開ＤＶ攝影
    機侵占入己，嗣於九十二年三月十七日在自由時報看見丙○○刊登收購攝影機廣
    告，遂與丙○○取得聯繫，於同月十八日下午四時許，二人在高雄市○○○路上
    科學博物館旁之麥當勞交易，丙○○要求乙○○須書寫讓渡書，乙○○為取信丙
    ○○，遂基於行使偽造私文書之犯意，竟假冒吳志賢在印就之讓渡書上書寫「吳
    志賢」之姓名、身分證字號及住址，完成讓渡書之私文書後，交予丙○○而行使
    之，足生損害於吳志賢；丙○○則以新台幣（下同）一萬三千元之代價向乙○○
    購得該攝影機，復將該攝影機於九十二年三月十九日，在奇摩拍賣網上網拍賣出
    售，適王招欽於同年月二十一日見丙○○所拍賣之攝影機規格與自己失竊之攝影
    機相同，遂佯稱欲購買該攝影機邀約丙○○至高雄市○○路三一二號，經比對該
    攝影機機型、型號確定為自己所失竊之攝影機，乃報警處理（丙○○所涉收受贓
    物罪嫌，業據不起訴處分）。
二、乙○○另於九十二年三月二十六日凌晨三時許，在上開ＫＴＶ包廂，見不詳姓名
    之客人所遺留之ＮＩＫＯＮ牌、ＦＮ２型、機號Ｎ0000000號之單眼相機
    一台，竟意圖為自已不法之所有，而將之侵占入己，旋於九十二年三月二十七日
    與丙○○聯絡，表示欲出售該相機，丙○○佯將約定在高雄市○○路三九一號
    交易，而報警查獲。
三、案經丙○○、王招欽訴由高雄市政府警察局三民第二分局報請臺灣高雄地方法院
    檢察署檢察官偵查起訴。
    理  由
一、訊據上訴人即被告乙○○供認有於前揭時地侵占他人之遺失物，並將前開之國際
    牌ＤＶ攝影機出賣予丙○○，並書寫「吳志賢」之署押於讓渡書上偽造「吳志賢
    」之讓渡書交付丙○○等情不諱，於原審亦同此供承無異，核與證人丙○○、嚴
    志齊之證述各情相符，復有讓渡書一紙、ＮＩＫＯＮ牌單眼相機一台及國際牌攝
    影機照片六幀在卷可稽，足徵被告自白與事實相符，堪信為真實。本件事證明確
    ，被告犯行洵堪認定。
二、核被告拾得他人離本人持有或遺失之物，據為己有，係犯刑法第三百三十七條之
    罪，被告先後二次侵占行為，難認係基於概括之犯罪計劃，應分論併罰。被告於
    變賣所侵占之贓物之一時，偽造吳志賢名義之讓渡書以行使之，係犯刑法第二百
    十六條、同法第二百十條之行使偽造私文書罪，被告偽造私文書後復持以行使，
    其偽造之低度行為為行使之高度行為所吸收，不另論罪。被告就侵占國際牌ＤＶ
    攝影機部分與行使偽造私文書二罪間，有方法、結果之牽連關係，依刑法第五十
    五條規定，從一重之行使偽造私文書罪處斷。被告上開所犯行使偽造私文書與前
    開侵占遺失物ＮＩＫＯ牌單眼相機所犯之侵占遺失物罪，行為互異，犯意各別，
    應分論併罰。甲訴意旨謂被告先後二次侵占行為，係連續犯，自有未合。
三、原審為科刑之判決，固非無見；惟(一)原判決就被告先後二次侵占行為，依連續犯
    論擬，自有未合。(二)原判決認定被告侵占國際牌ＤＶ攝影機之時間為九十二年三
    月二十日凌晨五時，與事實不符，其事實之認定亦有違誤。被告上訴直承犯罪，
    雖未指摘原判決此部分不當，但原判決既有可議，即屬無可維持，應由本院撤銷
    改判，爰審酌被告之品性、智識程度，犯罪之動機、目的、手段、所生危害及犯
    罪後之態度等一切情狀，分別就所犯之行使偽造文書罪及侵占遺失物罪，量處主
    文所示之刑，並依法諭知有期徒刑如易科罰金及罰金如易服勞役，均以佰元折
    算壹日之折算標準。讓渡書上偽造之「吳志賢」署名一枚，應依刑法第二百十九
    條規定不問屬於犯人與否，併宣告沒收。
四、查被告未曾受有期徒刑以上刑之宣告，有台灣高等法院被告全國前案紀錄表可稽
    ，經此偵審程序教訓，應知警惕諒無再犯之虞，本院認所宣告之刑，以暫不執行
    為適當，併均諭知緩刑三年，以勵自新。
五、至於甲訴人另認被告有偽造吳志賢國民身分證之犯行，亦涉犯刑法第二百十二條
    偽造特種文書罪嫌，此為被告所堅決否認。經查，被告乙○○於上開時地與丙○
    ○交易時為警查獲，經搜索並未發現有何偽造之吳志賢身分證，此從扣押物品清
    單可得而知；此外，經甲訴人當庭勘驗被告所有之皮包，亦未發現有何偽造之身
    分證，此亦有勘驗筆錄在卷可查；而依被告所書寫之讓渡書上記載之身分證字號
    及住址根本查無此人，有法務部戶役政連結作業系統一紙在卷足憑，是以被告辯
    稱係自己亂寫吳志賢之身分證字號及住址等語，堪信為真實，甲訴人既未扣得被
    告所偽造之身分證，且查無其他證據足資證明被告確有偽造吳志賢身分證之犯行
    ，自難認有此部分犯罪，惟甲訴人認此部分與前開行使偽造私文書論罪科刑部分
    有牽連犯之裁判上一罪關係起訴，不另為無罪之諭知，附此敘明。
據上論斷，應依刑事訴訟法第三百六十九條第一項前段、第三百六十四條、第二百九
十九條第一項前段，刑法第二百十六條、第二百十條、第三百三十七條、第五十五條
、第二百十九條、第四十一條第一項前段、第四十二條第二項、第七十四條第一款，
罰金罰鍰提高標準條第一條前段、第二條，判決如主文。
本案經檢察官彭南雄到庭執行職務。
中    華    民    國     九十二     年      十一      月      二十      日
                              臺灣高等法院高雄分院刑事第四庭
                                  審判長法官  蕭權閔
                                        法官  陳吉雄
                                        法官  陳啟造
右正本證明與原本無異。
如不服本判決應於收受本判決後十日內向本院提出上訴書狀，其未述上訴理由者，
並得於提起上訴後十日內向本院補提理由書狀（均須按他造當事人之人數附繕本)「
切勿逕送上級法院」。
                                      書記官  白蘭
中    華    民    國     九十二     年      十一      月     二十四     日
本件論罪科刑法條：
刑法第二百一十六條
 (行使偽造變造或登載不實之文書罪)
行使第二百十條至第二百十五條之文書者，依偽造、變造文書或登載不實事項或使登
載不實事項之規定處斷。
刑法第二百一十條
 (偽造變造私文書罪)
偽造、變造私文書，足以生損害於甲眾或他人者，處五年以下有期徒刑。
刑法第三百三十七條
 (侵占遺失物罪)
意圖為自己或第三人不法之所有，而侵占遺失物、漂流物或其他離本人所持有之物者
，處五百元以下罰金。
                                                                        ｋ


司法院資訊處製作；財團法人民間司法改革基金會備份。
